【裁判字號】    97,訴,1580
【裁判日期】    971024
【裁判案由】    損害賠償
【裁判全文】
臺灣高雄地方法院民事判決              97年度訴字第1580號
原      告  乙○○○
                        之三號.
被      告  甲○○
上列當事人間損害賠償事件，本院於民國97年10月8 日言詞辯論
終結，判決如下：
    主  文
原告之訴駁回。
訴訟費用由原告負擔。
    事實及理由
一、原告主張：被告自民國93年6 月18日起至95年9 月13日止，
    陸續向伊借款花用，合計借款金額為新台幣（下同）5,313,
    000 元，被告並開立到期日為93、94年度之6 紙本票以為擔
    保，惟迄未清償，爰依消費借貸之法律關係提起本訴等語。
    並聲明請求判命被告給付原告5,313,000 元及自起訴狀繕本
    送達翌日起算至清償日止，按年息百分之5 計算之利息。
二、被告則以：伊自93年6 月起至95年8 、9 月止，僅陸續向原
    告借款313,000 元，並簽發除原告所提該紙面額5,000,000
    元之本票以外之其餘5 紙本票予原告收執，且伊已於93年至
    95 年 間全數清償。至原告所提出面額5,000,000 元之該紙
    本票雖為伊所簽發，但伊簽發時票面金額為空白，伊並未同
    意原告填寫5,000,000 元等語，資為抗辯。並聲明：原告之
    訴駁回。
三、兩造爭執與不爭執之事項：
  (一)不爭執之事項：
    原告於93年至95年間陸續受領被告交付之313,000 元。
  (二)爭執事項：
    被告自93年6 月起至95年9 月間向原告借貸之金額為何？是
    否已全數清償？
四、得心證之理由：
  (一)按當事人主張有利於己之事實者，就其事實有舉證之責任，
    民事訴訟法第277 條定有明文。又民事訴訟如係由原告主張
    權利者，應先由原告負舉證之責，若原告先不能舉證，以證
    實自己主張之事實為真實，則被告就抗辯事實即令不能舉證
    ，或其所舉證據尚有疵累，亦應駁回原告之請求（最高法院
    17年上字第917 號判例意旨參照）。次按當事人主張有金錢
    借貸關係存在，須就其發生所須具備之特別要件即金錢之交
    付及借貸意思表示互相一致負舉證之責任，若僅證明有金錢
    之交付，未證明借貸意思表示互相一致者，尚不能認為有金
    錢借貸關係存在（最高法院81年台上字第2372號判決意旨參
    照）。本件原告主張被告自93年6 月18日起至95年9 月13日
    止，陸續向其借款，借款金額共計5,313,000 元，惟被告除
    自認向原告借款313,000 元，並簽發面額分別為150,000 元
    、10,000元、13,000元、120,000 元、20,000元之本票5 紙
    予原告收執外（本院卷第89頁），既否認曾向原告借款5,00
    0,000 元，並以前揭情詞置辯，則依舉證責任分配之原則，
    自應由原告就兩造間有該5,000,000 元之借貸合意及已為金
    錢交付之事實，先負舉證之責任。
  (二)原告主張被告向其借款5,000,000 元，固據其提出被告所簽
    發，發票日期為93年8 月15日、面額5,000,000 元之本票1
    紙（下稱系爭本票）（本院卷第6 頁）為證。惟查：
  1.被告抗辯系爭本票雖為其所簽發，但其簽發時票面金額為空
    白，且其並未同意原告填寫5,000,000 元等語，而按欠缺本
    法所規定票據上應記載事項之一者，其票據無效，票據法第
    11條第1 項前段定有明文，又依同法第120 條第1 項第2 款
    規定，金額為本票應記載事項，故本票上如未記載金額，或
    僅由無權記載者填載金額，其本票當然無效，再觀之系爭本
    票上票面金額「500 萬元」之筆跡，與被告自承為其所書寫
    之發票人姓名「甲○○」、地址「高市○○路601 巷35號3
    樓」、付款地「高雄縣大寮鄉○○路118 巷62之3 號」、身
    份證字號「Ｚ000000000」、發票日「93年8 月15日」等筆跡
    ，明顯非屬同一人之筆跡，被告抗辯其簽發系爭本票時票面
    金額為空白等語，尚可採信，而原告復未能舉證證明其係有
    權填載系爭本票票面金額者，則系爭本票是否具備必要記載
    事項而為有效，已屬堪疑。
  2.況縱認系爭本票為空白授權票據，其票據金額係被告授權原
    告填載後，已具應記載事項，而屬有效之票據，但本票為無
    因證券，簽發本票之原因實有多端，非必因借貸關係始簽發
    ，故簽發本票交付他人尚不足以證明與他人訂立借貸契約，
    貸款與他人而成立借貸關係。且本票為文義證券及無因證券
    ，本票上權利係依本票文義而發生，與其基礎之原因關係各
    自獨立，本票上權利之行使，不以其原因關係存在為前提，
    尚難因執有支票，即得證明其所主張之原因關係為存在。本
    件原告雖提出被告簽發之系爭本票為證，然原告於本院97年
    10月8 日言詞辯論期日，亦當庭自承當時伊與被告為男女朋
    友關係，簽發系爭本票並非係因被告向伊借款，而係要給伊
    一個保障，不會離開伊等語（本院卷第88頁反面），足見被
    告並非係基於消費借貸關係而簽發系爭本票，自不能因原告
    執有被告簽發之系爭本票，即認原告與被告間有5,000,000
    元之消費借貸關係存在。
  3.此外，原告復未能提出其他證據以實其說，則原告雖主張兩
    造間有上開5,000,000 元之消費借貸關係存在，惟就債之發
    生所須具備之要件即金錢之交付與借貸意思表示相互一致，
    未能充足舉證，原告主張被告向其借款5,000,000 元云云，
    尚非可採。故原告依消費借貸之法律關係，請求被告返還系
    爭5,000,000 元借款，即屬無據。
  (三)又原告主張被告向其借款313,000 元部分之事實，固據其提
    出本票5 紙為證，且為被告所自認，已如前述，而堪認為真
    實。然被告抗辯其已全部清償完畢，且原告亦自認於93年至
    95年間陸續受領被告交付之313,000 元等情（本院卷第40頁
    ），則被告抗辯其已清償全部借款共計313,000 元，應可採
    信。故原告依消費借貸之法律關係，請求被告返還系爭
    313,000 元借款，自非有據。
五、從而，原告本於消費借貸之法律關係，請求被告給付5,313,
    000 元，及自起訴狀繕本送達翌日起至清償日止，按年息百
    分5 計算之利息，為無理由，應予駁回。
六、本件事證已臻明確，兩造其餘爭點及攻擊防禦方法，經本院
    審酌後，認與判決之結果不生影響，無一一論述必要，附此
    敘明。
七、結論：原告之訴為無理由，依民事訴訟法第78條之規定，判
    決如主文。
中    華    民    國    97    年    10    月    24    日
                  民事第一庭  法  官  劉惠娟
以上正本係照原本作成。
如不服本判決，應於送達後20日內，向本院提出上訴狀並表明上
訴理由，如於本判決宣示後送達前提起上訴者，應於判決送達後
20日內補提上訴理由書（須附繕本）。
中    華    民    國    97    年    10    月    24  日
                              書記官  王高山


司法院資訊處製作；財團法人民間司法改革基金會備份。
